【裁判字號】    99,訴,47
【裁判日期】    990421
【裁判案由】    違反毒品危害防制條例
【裁判全文】
臺灣花蓮地方法院刑事判決                99年度訴字第47號
公  訴  人  臺灣花蓮地方法院檢察署檢察官
被      告  甲○○
上列被告因違反毒品危害防制條例案件，經檢察官提起公訴（99
年度毒偵字第10號、99年度交查字第2號），本院判決如下：
    主  文
甲○○施用第一級毒品，處有期徒刑捌月。
    事  實
一、甲○○前於民國88年間因施用毒品案件，由本院裁定送勒戒
    處所施以觀察、勒戒後，認無繼續施用毒品之傾向，經臺灣
    花蓮地方法院檢察署檢察官為不起訴處分確定；於94年間又
    因施用毒品案件，經本院裁定送勒戒處所施以觀察、勒戒後
    ，認有繼續施用毒品之傾向，經本院裁定送強制戒治，嗣於
    95年5月19日因停止強制戒治釋放出所；復於 98年間因施用
    毒品案件，經本院判處有期徒刑7月，緩刑4年確定。詎其仍
    未戒除毒癮，明知海洛因係毒品危害防制條例所稱之第一級
    毒品，不得非法持有及施用，竟於緩刑期間內之 98年12月3
    日10時50分採尿回溯前96小時內某時，在不詳地點內，非法
    施用第一級毒品海洛因1次。嗣甲○○於98年12月3日至臺灣
    花蓮地方法院檢察署執行保護管束採集其尿液送驗，結果呈
    鴉片類陽性反應，始知上情。
二、案經臺灣花蓮地方法院檢察署檢察官自動檢舉偵查起訴。
    理  由
一、訊據被告甲○○矢口否認有何施用毒品海洛因之犯行，辯稱
    ：伊之前有接受美沙冬治療，在醫院、地檢署都有接受驗尿
    調查，伊明知當時要驗尿調查，怎可能之前又去施用海洛因
    云云。惟查：
（一）被告於 98年12月3日至臺灣花蓮地方法院檢察署執行保護
      管束時，於同日10時50分許採集其尿液，該尿液經送請慈
      濟大學濫用藥物檢驗中心檢驗，結果呈嗎啡（海洛因屬嗎
      啡類毒品）陽性反應，而該檢驗中心係先以酵素免疫分析
      法（EIA）初步檢驗後，再以氣相層析質譜儀法 （GC/MS）
      確認等情，有該檢驗中心98年12月9日慈大藥字第9812090
      2號函檢附之濫用藥物檢驗中心檢驗總表1份及臺灣花蓮地
      方法院檢察署受保護管束人（被告）尿液檢體監管紀錄表
      等在卷可憑，自無發生偽陽性之可能，且被告對於其在地
      檢署採尿之過程均無意見，足見其於上開時、地所排放之
      尿液經檢驗後，確呈嗎啡陽性反應之事實，應堪採信。
（二）至被告提出國軍花蓮總醫院之病歷紀錄單、診斷證明書等
      ，固能證明其因藥物成癮確有在該醫院接受美沙冬替代療
      法之事實，然使用美沙冬治療毒癮時，並不會在尿液中檢
      驗出嗎啡成分或相關之代謝物等情，亦有國軍花蓮總醫院
      99年3月2日醫花醫勒字第0990000530號函附卷可稽，是被
      告縱有接受美沙冬之治療，亦不可能因此在其尿液中檢驗
      中嗎啡之成分。足見被告確有於 98年12月3日10時50分許
      採尿往前回溯96小時內之某時，在不詳地點內，非法施用
      海洛因之事實，應堪認定，被告空言否認施用第一級毒品
      海洛因犯行，無非卸責之詞，不足採信。
二、又被告前於88年間因施用毒品案件，由本院裁定送勒戒處所
    施以觀察、勒戒後，認無繼續施用毒品之傾向，經臺灣花蓮
    地方法院檢察署檢察官為不起訴處分確定；於94年間又因施
    用毒品案件，經本院裁定送勒戒處所施以觀察、勒戒後，認
    有繼續施用毒品之傾向，經本院裁定送強制戒治，嗣於95年
    5月19 日停止強制戒治釋放出所等情，有臺灣高等法院被告
    前案紀錄表 1份在卷可按，堪認被告係於前開強制戒治執行
    完畢釋放後，5 年內再犯本件施用第一級毒品之犯行，已甚
    明確，應依法論科。
三、按海洛因係毒品危害防制條例第2條第2 項第1款所稱之第一
    級毒品。核被告所為，係犯毒品危害防制條例第10 條第1項
    之施用第一級毒品罪，被告施用前持有第一級毒品海洛因之
    低度行為，為其施用第一級毒品之高度行為所吸收，不另論
    處。爰審酌被告前有多次施用毒品之前案紀錄，有臺灣高等
    法院被告前案紀錄表1 份在卷可按，其經觀察、勒戒及強制
    戒治之戒毒療程，猶未能戒除毒品之誘惑，於緩刑期間內再
    次施用海洛因，殘害自身健康，暨其犯後否認犯行之態度，
    復參諸其生活狀況、施用毒品之手段、動機等一切情狀，量
    處如主文所示之刑，以資警惕。
據上論斷，應依刑事訴訟法第299條第1項前段，毒品危害防制條
例第10條第1項，判決如主文。
本案經檢察官許建榮到庭執行職務。
中    華    民    國    99    年    4     月    21    日
                  刑事第三庭  審判長  法  官  李世華
                                      法  官  湯國杰
                                      法  官  許乃文
以上正本證明與原本無異。
如不服本判決應於收受送達後10日內向本院提出上訴書狀，並應
敘述具體理由。其未敘述上訴理由者，應於上訴期間屆滿後20日
內向本院補提理由書(均須按他造當事人之人數附繕本)「切勿逕
送上級法院」。
中    華    民    國    99    年    4     月    21    日
                                      書記官
附錄本判決論罪之法律條文：
毒品危害防制條例第10條
施用第一級毒品者，處 6 月以上 5 年以下有期徒刑。
施用第二級毒品者，處 3 年以下有期徒刑。

司法院資訊處製作；財團法人民間司法改革基金會備份。
